【裁判字號】    98,易,1206
【裁判日期】    980515
【裁判案由】    詐欺
【裁判全文】
臺灣臺中地方法院刑事判決          98年度易字第1206號
公  訴  人  臺灣臺中地方法院檢察署檢察官
被      告  甲○○
                    國民
上列被告因詐欺案件，經檢察官提起公訴（98年度偵字第5336號
），並經該署檢察官移請併案審理（98年度偵字第6819號），本
院判決如下：
    主  文
甲○○幫助意圖為自己不法之所有，以詐術使人將本人之物交付
，處有期徒刑月，如易科罰金，以新臺幣壹仟元折算壹日。
    事  實
一、甲○○明知國內社會上層出不窮之詐欺取財集團或不法份子
    為掩飾其不法行徑，避免執法人員之追究及處罰，經常利用
    他人之存款帳戶掩人耳目，在客觀上可以預見一般取得他人
    帳戶使用之行徑，常與財產犯罪所需有密切關連，且此種不
    法行為屢經媒體大肆宣導，且明知無正當理由取得他人提供
    金融帳戶之存摺、提款卡及密碼者，極有可能利用該等帳戶
    為與財產有關之犯罪工具，而可預見金融帳戶被他人利用以
    遂行渠等為詐欺犯罪，竟仍容任所提供之金融帳戶可能被利
    用，造成詐欺取財結果之發生，而基於幫助他人實施詐欺取
    財犯罪之不確定故意，於民國（下同）97年10月間某日下午
    16時許在臺中市西屯區○○○路與黎明路口之全家便利超商
    ，將其申請之臺灣中小企業銀行開立之帳號00000000000號
    帳戶之存摺、提款卡、密碼提供予姓名年籍均不詳自稱「王
    先生」之年約30餘歲之成年男子使用，而容許他人藉其帳戶
    遂行詐欺取財犯罪。嗣該「王先生」及與其具有詐欺取財犯
    意聯絡之詐欺集團成員，基於共同意圖為自己不法之所有之
    犯意聯絡，於下列時地為詐欺行為：（1）、於97年10月24
    日晚上21時許，以電話向柳長安佯稱其網路購物發生錯誤，
    需至自動提款機操作，以便取消該錯誤云云，致柳長安陷於
    錯誤，而於同日，以自動提款機匯款新臺幣（下同）2萬998
    3萬元至甲○○之上開銀行帳戶，嗣柳長安發覺受騙，報警
    處理，始查知上情。（2）、復於97年10月24日晚上20時許
    ，撥打電話與何思儀，自稱為東森購物之人員，佯稱其先前
    購買商品時，因該公司工作人員誤設定為分期付款，要求何
    思儀須至提款機操作始能取消設定等不實訊息，致何思儀陷
    於錯誤，在接獲電話後，即依該詐欺取財集團成員指示，於
    同日晚上21時15分起，至翌日即同年月25日0時17分許，陸
    續匯款6次共15萬7,745元至其指定之銀行帳戶內。其中於97
    年10月24日晚上22時6分許，匯款2萬9,984元至甲○○之上
    開銀行帳戶。嗣何思儀匯款後，始覺受騙，經報警處理而查
    悉上情。
二、案經柳長安訴由臺中縣警察局烏日分局報請臺灣臺中地方法
    院檢察署檢察官偵查起訴，並經何思儀訴由臺南市警察局第
    二分局報請臺灣臺南地方法院檢察署檢察官呈請臺灣高等法
    院檢察署檢察長核轉臺灣臺中地方法院檢察署檢察官偵查後
    移請併案審理。
    理  由
一、按現行刑事訴訟法為保障被告之反對詰問權，排除具有虛偽
    危險性之傳聞證據，以求實體真實之發見，於該法第一百五
    十九條第一項明定被告以外之人於審判外之言詞或書面陳述
    ，除法律有規定者外，不得作為證據。而刑事訴訟法第一百
    五十九條之一至一百五十九條之四有傳聞法則之例外規定，
    且被告以外之人於審判外之陳述，雖不符前四條之規定，而
    經當事人於審判程序同意作為證據，法院審酌該言詞陳述或
    書面陳述作成時之情況，認為適當者，亦得為證據；當事人
    、代理人或辯護人於法院調查證據時，知有第一百五十九條
    第一項不得為證據之情形，而未於言詞辯論終結前聲明異議
    者，視為有前項之同意，刑事訴訟法第一百五十九條之五定
    有明文。本件檢察官、被告並未就本院以下所引用被告以外
    之人於審判外之陳述有所爭執，且迄於言詞辯論終結前，均
    未主張有刑事訴訟法第一百五十九條第一項不得為證據之情
    形，是應認已同意作為證據，且經本院審酌後，認無不適當
    之情形，應認均有證據能力，合先敘明。
二、訊據被告甲○○固對於上揭臺灣中小企業銀行帳號00000000
    000號帳戶係其所開設，且確實有告訴人柳長安、被害人何
    思儀分別匯款至其前開帳戶，並遭提領一空等之事實坦承不
    諱，然矢口否認有何前揭幫助詐欺之犯行，辯稱：伊並未販
    賣或出租前開帳戶予詐欺集團使用，係為辦理貸款將其前開
    帳戶交付予「王先生」辦理薪轉證明，用以辦理貸款，伊原
    先是準備要貸款五至十萬元，伊就找原本就跟伊說過貸款事
    情之案外人乙○○（與伊是租賃隔壁房客關係），乙○○知
    道伊缺錢，跟伊說可以提供伊貸款之方法，因貸款條件不足
    ，乙○○稱要假藉帳戶叫伊去貸款。乙○○就介紹伊去找「
    王先生」，由乙○○先跟「王先生」約定好，之後伊問乙○
    ○「王先生」之電話，伊才打電話給「王先生」，並詢問「
    王先生」有關貸款之事情，「王先生」問伊目前收入近況如
    何，因為伊要辦理貸款，該人（即自稱「王先生」）說伊沒
    有薪資轉帳證明，僅有兼差，當時因為伊沒有薪資轉帳資料
    所以銀行不借款，「王先生」要幫伊辦理貸款，所以要伊之
    存摺帳戶，該人還有用電話跟伊聯繫取得伊之信任，伊才將
    本案存摺、提款卡等交付予「王先生」，之後「王先生」說
    再約定時間，之後，是「王先生」跟乙○○聯絡，由乙○○
    告訴伊時間即97年10月間某日下午16時許，並由乙○○陪同
    伊至約定地點即臺中港路與黎明路交叉口之全家便利商店，
    之後，「王先生」就說要辦理貸款就要交付金融卡及密碼、
    存簿，「王先生」要幫伊製作一份假資料，「王先生」說三
    天就會給伊答案，「王先生」說要幫伊製作三天之薪資轉帳
    資料。之所以要交付伊之密碼，是因為對方要將薪資轉帳金
    額匯入伊之帳戶，再將之領取出來，以建立假的薪資轉帳資
    料來騙銀行。伊交付給「王先生」，於交付後三天，「王先
    生」說會讓伊看到結果，結果伊等了三天，「王先生」之電
    話就再也打不通，「王先生」之真實姓名詳細地址，伊真的
    不曉得，乙○○才知道，但乙○○當然也不會實在的講。伊
    是相信乙○○所以才將伊之帳戶親自交付予「王先生」之人
    。伊也是被騙的，是乙○○騙取伊之帳戶並將之交付予他人
    ，且「王先生」是乙○○找來的，說「王先生」是理財專員
    ，伊對法律知識不瞭解，伊不知道交付帳戶等資料是幫助犯
    云云。惟查上揭事實，業據告訴人柳長安、被害人何思儀指
    訴綦詳在卷，並有被告甲○○前開銀行帳戶開戶文件、交易
    往來明細表及告訴人柳長安之郵政國自動櫃員機交易明細表
    各1紙、被害人何思儀匯款至被告之上開銀行帳戶之自動櫃
    員機交易明細表1份等資料在卷可稽。而證人乙○○雖於偵
    查中到庭附和被告所辯之詞，惟證人乙○○亦證稱，係被告
    自己將前揭帳戶交付予「王先生」，且隔日證人乙○○即向
    被告稱對方穿著不像銀行行員，可能有問題，要被告至銀行
    辦理掛失，至分局備案，然被告竟稱要再等2天看貸款之情
    形如何等語。被告於審理中亦供述稱，交付三日後其有去銀
    行做凍結之動作，其今年二十九歲，學歷是宜寧中學高中部
    畢業，且其於電視媒體上也有看過類似詐騙手法，其當時有
    懷疑乙○○及「王先生」可能是詐欺集團成員，其當時也很
    糊塗，是被錢逼急了等情（見本院98年5月1日審判筆錄），
    足見被告有極大之疏失，允無疑義。惟被告及證人乙○○均
    無法提出「王先生」之真實年籍資料，以供本院傳喚查證，
    亦無足憑採。按刑法上之故意，分為直接故意（確定故意）
    與間接故意（不確定故意），「行為人對於構成犯罪之事實
    ，明知並有意使其發生者」為直接故意；「行為人對於構成
    犯罪之事實，預見其發生而其發生並不違背其本意者」為間
    接故意，刑法第十三條第一項、第二項定有明文。衡諸常情
    ，今日一般人至金融機構開設帳戶使用，係極為方便容易且
    迅速之事，苟有使用金融帳戶之正當用途，自以使用本人或
    可信賴之親友申請之帳戶，最為便利安全，始可避免帳戶名
    義人反悔或心存歹念，利用掛失止付、變更存戶印鑑或換摺
    方式，將帳戶內之款項提領一空，反致使用帳戶所有人蒙受
    損失。因此，若非意圖以他人之帳戶從事不法用途，並藉以
    逃避查緝，自無花費金錢或以其他方法向無相當信賴關係之
    陌生人取得帳戶使用之理，且近年來以假稱中獎或其他類似
    詐術而詐使被害人匯款之犯罪類型層出不窮，該等犯罪多數
    均係利用他人帳戶作為詐欺所得金錢之出入帳戶，業經媒體
    廣為披載，是依通常一般人之知識、智能及經驗，均已詳知
    向陌生人購買、承租或其他方法取得帳戶者，多係欲藉該帳
    戶取得不法犯罪所得，且隱匿帳戶內資金之實際取得人之身
    分，以逃避追查。本件被告為成年人，對此亦應知之甚詳，
    自難諉稱不知，故被告對於交付上開帳戶之相關資料予非熟
    識之他人使用，將可能被用來作為詐欺取財等非法用途上，
    應有所預見，且不違背其本意，惟被告猶仍提供其所有之上
    開帳戶資料予真實姓名年籍不詳之年約30餘歲之自稱「王先
    生」之成年男子及其所屬詐騙集團使用，堪認被告有容任或
    允許渠等將被告所有之帳戶作為詐欺取財之匯款指定帳戶使
    用。據此，被告確有幫助詐欺取財之不確定故意存在，應堪
    認定。
三、再按刑法上之幫助犯，係指以幫助之意思，對於正犯資以助
    力，而未參與實施犯罪之行為者而言。查被告將其所有之上
    開帳戶資料交付予真實姓名年籍不詳之年約30餘歲之自稱「
    王先生」之成年男子及其所屬詐騙集團作為詐欺取財之匯款
    指定帳戶，乃係基於幫助渠等犯詐欺取財罪之不確定故意，
    而被告交付上開帳戶資料之行為，要屬詐欺取財構成要件以
    外之行為，本院復查無被告對於渠等所實行之詐欺取財犯罪
    ，有何犯意聯絡或行為分擔之事實，則被告應屬以幫助之意
    思，參與詐欺取財構成要件以外之行為，應屬詐欺取財之幫
    助犯。綜上所述，足認被告甲○○空言否認，所辯無非臨訟
    畏罪飾卸之詞，要無足採，事證已臻明確，被告甲○○幫助
    詐欺取財事證至臻明確，被告甲○○犯行洵堪認定。
四、論罪科刑：
    查真實姓名年籍不詳之年約30餘歲之自稱「王先生」之成年
    男子及其所屬詐騙集團之不詳成年成員之間，係基於意圖為
    自己不法所有之犯意聯絡，共同以上開施以詐術之方式，使
    告訴人柳長安、被害人何思儀等2人陷於錯誤而將前述款項
    匯入或存入被告前開所有之帳戶內，該等款項旋遭提領一空
    ，渠等所為係共同犯刑法第三百三十九條第一項之詐欺取財
    既遂罪。故核被告甲○○所為，係犯刑法第三十條第一項、
    第三百三十九條第一項之幫助詐欺取財罪。被告幫助他人犯
    詐欺取財罪，為幫助犯，本院衡其犯罪情節顯較正犯為輕，
    爰依刑法第三十條第二項之規定，按正犯之刑減輕之。被告
    一販賣前揭帳戶行為，並因而讓告訴人柳長安、被害人何思
    儀等2人受害，觸犯上開2罪名，屬想像競合，應從一重之罪
    處斷，是公訴人移請併案審理部分（即犯罪事實欄一之（2
    ）部分），因與原起訴之犯罪事實欄一之（1）部分為想像
    競合犯，屬裁判上一罪關係，依審判不可分之原則，亦為起
    訴效力所及，自為本院審理論究範圍，併予敘明。爰審酌被
    告恣意將上開帳戶資料交付他人，並容任他人充作犯罪工具
    ，殊不可取，其所為造成告訴人柳長安、被害人何思儀等2
    人金錢損失，並擾亂社會金融交易秩序，迄今未為賠償，且
    事後否認犯行，暨其犯罪動機、目的、手段等一切情狀，量
    處如主文所示之刑，並諭知易科罰金之折算標準，以資懲儆
    。
據上論斷，應依刑事訴訟法第二百九十九條第一項前段、刑法第
三百三十九條第一項、第三十條第一項前段、第二項、第五十五
條前段、第四十一條第一項前段，刑法施行法第一條之一第一項
、第二項前段，判決如主文。
中    華    民    國    98    年    5     月    15    日
                      刑事第四庭審判長法  官  許金樹
                                      法  官  陳如玲
                                      法  官  洪俊誠
以上正本證明與原本無異。
如不服本判決，應於判決收受送達後10日內向本院提出上訴狀，
上訴於臺灣高等法院臺中分院（並應敘述具體上訴理由及檢附繕
本）。上訴書狀如未敘述上訴理由，應於上訴期間屆滿後20日內
補提上訴理由書於本院（均須按他造當事人之人數附具繕本）「
切勿逕送上級法院」。
                                      書記官  蕭榮峰
中    華    民    國    98    年    5     月    15    日
附錄論罪科刑實體法條文：
刑法第339條：
意圖為自己或第三人不法之所有，以詐術使人將本人或第三人之
物交付者，處5年以下有期徒刑、拘役或科或併科1千元以下罰金
。
（罰金部份業經刑法施行法第一條之一第二項前段提高30倍為新
台幣三萬元）
以前項方法得財產上不法之利益或使第三人得之者，亦同。
前二項之未遂犯罰之。
刑法第30條：
幫助他人實行犯罪行為者，為幫助犯。雖他人不知幫助之情者，
亦同。
幫助犯之處罰，得按正犯之刑減輕之。
刑法施行法第一之一條（95年06月14日修正）：
中華民國九十四年一月七日刑法修正施行後，刑法分則編所定罰
金之貨幣單位為新臺幣。
九十四年一月七日刑法修正時，刑法分則編未修正之條文定有罰
金者，自九十四年一月七日刑法修正施行後，就其所定數額提高
為三十倍。但七十二年六月二十六日至九十四年一月七日新增或
修正之條文，就其所定數額提高為三倍。


司法院資訊處製作；財團法人民間司法改革基金會備份。
